【裁判字號】    97,訴,1186
【裁判日期】    980423
【裁判案由】    銀行法等
【裁判全文】
臺灣臺北地方法院刑事判決              97年度訴字第1186號
公  訴  人  臺灣臺北地方法院檢察署檢察官
被      告  甲○○
                      號3 樓.
指定辯護人  本院公設辯護人唐禎琪
上列被告因違反銀行法等案件，經檢察官提起公訴（96年度偵字
第18991 號），本院判決如下：
    主    文
甲○○意圖為自己不法之所有，以詐術使人將本人之物交付，處
有期徒刑壹年，減為有期徒刑陸月，如易科罰金，以新台幣壹仟
元折算壹日。緩刑年。
    犯罪事實
一、甲○○基於為自己不法所有之意圖，以「美國全球高報酬投
    資計畫」為幌，於民國95年11月初某日，在臺北市中正區○
    ○○路○ 段41號「天成飯店」11樓主持投資說明會，並向與
    會人員佯稱：國際性之美國全球高報酬投資團隊（另設有「
    www.worldinvestmentgroup.us 」網站）集合很多專才，投
    資股票、外匯、黃金、房地產，係穩賺不賠之投資，以美金
    計價，每新臺幣34元可兌換美金1 元，再以新臺幣30元贖回
    ，每日本利和為百分之1.2至百分之2，除假日外每日計息，
    故投資2.5 個月即可回本，會員介紹下線可獲得下線投資金
    額之百分之五至百分之十獎金等語，致乙○○陷於錯誤，接
    續自該日起至同年12月初某日交付新台幣1,220,959 元給甲
    ○○。嗣乙○○於交付款項後，發現前開網站關閉，甲○○
    亦避不見面，始知受騙。
二、案經乙○○訴由臺灣臺北地方法院檢察署檢察官偵查起訴。
    理    由
一、上開犯罪事實，業據被告甲○○於本院審理時坦認不諱，核
    與證人即告訴人乙○○指證之情節相符，並有美國全球高報
    酬投資計劃、郵政存簿儲金立帳申請書、郵政國內匯款執據
    在卷可稽，堪認被告之自白與事實相符。本件事證明確，被
    告詐欺之犯行，可以認定。
二、核被告所為，係犯刑法第339條第1項之詐欺取財罪。至檢察
    官雖認被告前開犯行另涉犯銀行法第125 條之罪，惟按銀行
    法第125條第1項之罪，以非銀行而經營收受存款、受託經理
    信託資金、公眾財產，或辦理國內外匯兌業務為要件。所謂
    收受存款，依同法第5條之1規定，係指向不特定之多數人收
    受款項或吸收資金，並約定返還本金或給付相當或高於本金
    之行為而言（依同法第29條之1 規定，以借款、收受投資、
    使加入為股東或其他名義，向多數人或不特定之人收受款項
    或吸收資金，而約定或給付與本金顯不相當之紅利、利息、
    股息或其他報酬者，以收受存款論）。換言之，必其之取得
    款項、吸收資金，係出於合法方法，但因經營收受存款、吸
    收資金業務未經依法核准、許可為非法者，始成立違反非銀
    行不得經營收受存款業務罪；如果行為人之取得款項，自始
    係基於不法原因如詐欺行為時，因其並無「返還本金或給付
    相當或高於本金」之意思，縱有給付利息之約定，亦僅為詐
    取財物之方法而已，即非所謂之「收受存款」，而應逕以詐
    欺罪論處，並無成立銀行法第125條第1項之罪之餘地。本件
    被告自始既係以邀集投資作為詐欺取財之手段，業經本院認
    定如上述，依法即無適用銀行法第29條之1 規定，而課以同
    法第125條第1項之罪責之餘地。此部分本院原應諭知被告無
    罪之判決，惟檢察官認為此部分與前開有罪部分有想像競合
    之裁判上一罪關係，本院自不另為無罪之諭知。爰審酌被告
    前無犯罪紀錄，此有臺灣高等法院被告前案紀錄表附卷可查
    ，素行尚佳；惟被告不思以正途賺取財物，竟利用人們投資
    求利之心理，以誘人之獲利成數為幌，而詐騙他人財物，使
    告訴人乙○○受有新台幣120 餘萬元之金錢損失，其所造成
    之損害不可謂不大；惟被告犯後尚能坦認犯行，態度良好，
    且已與告訴人達成和解，並全額賠償和解金額（此經告訴人
    到院陳述明確，並有清償收據在卷可考）等一切情狀，量處
    如主文所示之刑。又被告本件犯行，犯罪時間係在96年4 月
    24日以前，依中華民國九十六年罪犯減刑條例第2條第1項第
    3 款、第7條、第9條之規定，應減其宣告刑二分之一，並依
    刑法第41條第1 項前段規定諭知易科罰金之折算標準。又被
    告前未曾因故意犯罪受有期徒刑以上刑之宣告，其因一時失
    慮，致罹本罪，犯後已知所悔悟，且與告訴人和解，是被告
    經此罪刑之宣告後，當知所警惕，應無再犯之虞，故認對被
    告所受刑之宣告，以暫不執行為適當，爰併予宣告緩刑3 年
    ，以啟自新。
據上論結，應依刑事訴訟法第299條第1項前段，刑法第339條第1
項、第41條第1 項前段、第74條第1項第1款，中華民國九十六年
罪犯減刑條例第2 條第1項第3款、第7條、第9條，判決如主文。
本案經檢察官盧姿如到庭執行職務。
中    華    民    國    98    年    4     月    23    日
                  刑事第四庭    審判長法  官  郭惠玲
                                      法  官  呂政燁
                                      法  官  李明益
以上正本證明與原本無異。
如不服本判決應於收受送達後10日內向本院提出上訴書狀，並應
敘述具體理由；其未敘述上訴理由者，應於上訴期間屆滿後20日
內向本院補提理由書（均須按他造當事人之人數附繕本）「切勿
逕送上級法院」。告訴人或被害人如對於本判決不服者，應具備
理由請求檢察官上訴，其上訴期間之計算係以檢察官收受判決正
本之日期為準。
                                      書記官  劉穗筠
中    華    民    國    98    年    4     月    23    日
中華民國刑法第339條
（普通詐欺罪）
意圖為自己或第三人不法之所有，以詐術使人將本人或第三人之
物交付者
，處 5 年以下有期徒刑、拘役或科或併科 1 千元以下罰金。
以前項方法得財產上不法之利益或使第三人得之者，亦同。
前二項之未遂犯罰之。


司法院資訊處製作；財團法人民間司法改革基金會備份。
